【裁判字號】    98,家他,113
【裁判日期】    990310
【裁判案由】    依職權裁定確定訴訟費用額
【裁判全文】
臺灣板橋地方法院民事裁定             98年度家他字第113號
相  對  人
即  原  告  丁○○
上列當事人與乙○○、丙○○、甲○○間請求給付扶養費事件，
本院依職權確定訴訟費用額，裁定如下：
    主    文
相對人即原告丁○○應向本院繳納之訴訟費用額確定為新臺幣陸
萬捌仟肆佰參拾玖元。
    理    由
一、按經准予訴訟救助者，於終局判決確定或訴訟不經裁判而終
    結後，第一審受訴法院應依職權以裁定確定訴訟費用額，向
    應負擔訴訟費用之當事人徵收之；其因訴訟救助暫免而應由
    受救助人負擔之訴訟費用，並得向具保證書人為強制執行，
    民事訴訟法第114 條第1 項前段定有明文。次按當事人為和
    解者，其和解費用及訴訟費用各自負擔之，但別有約定者，
    不在此限，和解成立者，當事人得於成立之日起3 個月內聲
    請退還其於該審級所繳裁判費3 分之2 ，民事訴訟法第84條
    定有明文。
二、經查：
（一）相對人即原告丁○○對相對人即被告乙○○、丙○○、甲○○請求給付扶養費事件，經本院於民國97年10月20日以
      97年度家救字第153 號裁定對相對人即原告准予訴訟救助
      ，暫免其應預納之裁判費及其他訴訟費用，而相對人即原
      告所提給付扶養費之訴，嗣經本院以97年度家訴字第152
      號判決駁回相對人即原告之訴，並諭知訴訟費用由相對人
      即原告負擔，惟相對人即原告對該判決不服提起上訴，兩
      造並於臺灣高等法院以98年度家上字第139 號成立和解，
      並約定訴訟費用各自負擔，是本件訴訟業已終結，揆諸前
      揭民事訴訟法第114 條第1 項前段規定，自應由本院依職
      權以裁定確定並向相對人即原告徵收應負擔之訴訟費用。
（二）查，本件相對人即原告係起訴主張相對人即被告乙○○、
      丙○○、甲○○應給付相對人即原告各1,062,000 元，及
      自起訴狀繕本送達之翌日（97年9 月19日、97年9 月18日
      ）起至清償日止，按年息百分之5 計算之利息；並自起訴
      狀繕本送達之翌日起至原告死亡之日止，按月於每月11日
      各給付相對人即原告6,000 元。又前開事件訴訟標的可分
      為兩部分，關於請求相對人即被告三人應給付相對人即原
      告各1,062,000元部分，應徵收第一審裁判費32,581 元；
      關於請求相對人即被告三人自起訴狀繕本送達之翌日（97
      年9 月19日、97年9 月18日）起至相對人即原告死亡之日
      止，按月於每月11日各給付相對人即原告6,000 元部分，
      然原告起訴時年齡為71歲，依96年臺灣地區男性簡易生命
      表所示，平均餘命為13.12 年，再依民事訴訟法第77條之
      10規定，推定權利存續期間超過10年者，以10年計算，故
      本件第一審訴訟標的金額應為10年×12月×6,000元×3人
      ＝2,160,000 元，則依民事訴訟法第77條之13規定，應徵
      裁判費22,384元，合計本件應徵收第一審裁判費54,965元
      ，並應由相對人即原告負擔。
（三）又相對人即原告不服原審判決上訴第二審，其上訴聲明主
      張相對人即被告乙○○、丙○○、甲○○應給付相對人即
      原告各498,078 元，及自起訴狀繕本送達之翌日（97年9
      月19日、97年9 月18日）起至清償日止，按年息百分之5
      計算之利息；並自起訴狀繕本送達之翌日起至原告死亡之
      日止，按月於每月11日各給付原告2,814 元。又前開事件
      訴訟標的可分為兩部分，關於請求相對人即被告三人應給
      付相對人即原告各498,078 元，應徵收第二審裁判費23,7
      7 5 元；關於請求相對人即被告三人自起訴狀繕本送達之
      翌日（97年9 月19日、97年9 月18日）起至相對人即原告
      死亡之日止，按月於每月11日各給付相對人即原告2,814
      元部分，而原告起訴時年齡為71歲，依96年臺灣地區男性
      簡易生命表所示，平均餘命為13.12 年，再依民事訴訟法
      第77條之10規定，推定權利存續期間超過10年者，以10年
      計算，故本件第二審訴訟標的金額應為10年×12月×2,81
      4 元×3 人＝1,013,040 元，則依民事訴訟法第77條之13
      規定，應徵裁判費16,647元，合計本件應徵收第二審裁判
      費40 ,422 元，此項訴訟費用因兩造成立和解，約定訴訟
      費用各自負擔，即第二審訴訟費用應由上訴之相對人即原
      告負擔，且依民事訴訟法第420 條之1 第3 項規定，得聲
      請退還該審級所繳裁判費3 分之2 ，是故相對人即原告仍
      須繳納第二審3 分之1 裁判費，即13,474元。
（四）綜上，相對人即原告應負擔之裁判費為68,439元（即54,9
      65元+13,474 元）。從而，本院爰依職權確定向相對人即
      原告徵收之訴訟費用如主文所示。
三、依首揭法條裁定如主文。
中    華    民    國    99    年    3     月    10    日
                    家事法庭  法  官  葉靜芳
以上正本係照原本作成。
如不服本裁定應於送達後10日內向本院提出抗告狀。
中    華    民    國    99    年    3     月    10    日
                              書記官  劉春美

司法院資訊處製作；財團法人民間司法改革基金會備份。
